【裁判字號】    91,交易,236
【裁判日期】    920801
【裁判案由】    業務過失傷害
【裁判全文】
臺灣臺北地方法院刑事判決                        九十一年度交易字第二三六號
    公  訴  人  臺灣臺北地方法院檢察署檢察官
    被      告  乙○○
右列被告因業務過失傷害案件，經檢察官提起公訴（九十年度偵字第二四五三一號）
，本院判決如左：
    主    文
乙○○從事業務之人，因業務上過失傷害人，處有期徒刑伍月，如易科罰金，以佰
元折算壹日。
    事    實
一、乙○○為營業用小客車（計程車）司機，負責駕駛營業用小客車載運乘客，為從
    事駕駛業務之人；民國九十年九月四日下午四時十分許，乙○○駕駛車牌號碼Ｖ
    五－六八一號營業用小客車，沿臺北市○○○路○段平面道路第二快車道由南向
    北方向行駛，行近該路段三一九號前約四公尺處（檢察官誤載為三一九號前），
    原應注意汽車行駛在雙向四車道，變換車道時，應讓直行車先行並注意安全距離
    ，而當時天氣晴、日間自然光線、視距良好、市區○○道路乾燥、平直、無缺陷
    及障礙，依其智識、能力又無不能注意之情事，詎乙○○因見路旁有人招攔，竟
    疏未注意右側慢車道上有無車輛行駛，貿然向右擬變換車道至慢車道停靠載客，
    適有丙○○騎乘車牌號碼ＢＣＱ－０五三號重型機車沿臺北市○○○路○段平面
    道路慢車道由南向北方向行駛，見狀閃煞不及，丙○○所乘機車左側遂與乙○○
    所駕車輛右側後視鏡發生碰撞，丙○○因而人車倒地，受有左手掌一×一公分挫
    傷、左手肘三×二公分挫傷、左膝六×六公分挫傷、左手拇指近端指節嵌入式脫
    臼之傷勢。乙○○肇事後，於警員前往現場及醫療院所處理時，不逃避接受裁判
    而當場向警員自首、承認為肇事人而願接受裁判。
二、案經丙○○訴由臺北市政府警察局大安分局報請臺灣臺北地方法院檢察署檢察官
    偵查起訴。
    理    由
一、訊據被告乙○○固不否認為營業小客車司機，負責駕駛營業用小客車載運乘客，
    為從事駕駛業務之人，於右揭時間駕駛車牌號碼Ｖ五－六八一號營業用小客車，
    沿臺北市○○○路○段平面道路第二快車道由南向北方向行駛，行近該路段三一
    九號前約四公尺處，其所駕車輛右側後視鏡與告訴人丙○○所騎乘、車牌號碼Ｂ
    ＣＱ－０五三號重型機車左側發生碰撞，告訴人丙○○因而人車倒地，受有左手
    掌一×一公分挫傷、左手肘三×二公分挫傷、左膝六×六公分挫傷、左手拇指近
    端指節嵌入式脫臼之傷勢等情，惟矢口否認因業務上過失傷害人，辯稱：當日係
    告訴人未遵守交通規則不長眼睛想死而自後方撞擊其所駕車輛之右後視鏡，並無
    人在路旁招攔、其亦未變換車道，而係在車道內直行，道路交通事故調查報告表
    、談話紀錄表之記載均不正確，其係為免告訴人遭員警開單舉發，始於該次警訊
    時與員警議妥為該等不利自身之不實記載云云。
二、經查：
（一）被告於九十年九月四日下午四時十分許，駕駛車牌號碼Ｖ五－六八一號營業用
      小客車，沿臺北市○○○路○段平面道路第二快車道由南向北方向行駛，行近
      該路段三一九號前約四公尺處，因見路旁有人招攔，竟疏未注意右側慢車道上
      有無車輛行駛，貿然向右擬變換車道至慢車道停靠載客，適告訴人騎乘車牌號
      碼ＢＣＱ－０五三號重型機車沿臺北市○○○路○段平面道路慢車道由南向北
      方向行駛，見狀閃煞不及，告訴人所乘機車左側遂與被告所駕車輛右側後視鏡
      發生碰撞，告訴人因而人車倒地，受有左手掌一×一公分挫傷、左手肘三×二
      公分挫傷、左膝六×六公分挫傷、左手拇指近端指節嵌入式脫臼等傷勢之事實
      ，業據告訴人於警、偵訊及本院審理中指訴纂詳，核與證人即當日到場處理之
      臺北市政府警察局大安分局交通分隊員警莊崑頌證述情節及臺北市政府警察局
      大安分局交通分隊道路交通事故調查報告表、談話紀錄表、補充資料表、驗傷
      診斷書所載相符，並經被告於九十年九月四日警訊中自承不諱；而當時天氣晴
      、日間自然光線、視距良好、市區○○道路乾燥、平直、無缺陷及障礙，依被
      告之智識、能力又無不能注意之情事，亦據臺北市政府警察局大安分局交通分
      隊據報處理之員警觀察、記載明確，有道路交通事故調查報告表附卷可稽。
（二）被告雖於九十年十月二十九日警訊時起即否認因業務上過失傷害人，辯稱當日
      係告訴人未遵守交通規則不長眼睛想死而自後方撞擊其所駕車輛之右後視鏡，
      並無人在路旁招攔、其亦未變換車道，而係在車道內直行，道路交通事故調查
      報告表、談話紀錄表之記載均不正確，其係為免告訴人遭員警開單舉發，始於
      該次警訊時與員警議妥為該等不利自身之不實記載云云，然：
    １被告當日駕駛車牌號碼Ｖ五－六八一號營業用小客車沿臺北市○○○路○段平
      面道路第二快車道由南向北方向行駛，行近該路段三一九號前約四公尺處，因
      見路旁有人招攔，即貿然向右擬變換車道至慢車道停靠載客，適告訴人騎乘車
      牌號碼ＢＣＱ－０五三號重型機車同向在被告所駕車輛右側慢車道直行，見狀
      閃煞不及，告訴人所乘機車左側遂與被告所駕車輛右側後視鏡發生碰撞，告訴
      人因而人車倒地受傷一節，迭經告訴人於警、偵訊及本院審理中指訴翔實，核
      與臺北市政府警察局大安分局交通分隊道路交通事故調查報告表、談話紀錄表
      、補充資料表、驗傷診斷書及證人所載一致，其中被告於九十年九月四日下午
      四時四十五分許在臺北市立仁愛醫院（以下簡稱仁愛醫院）製作交通事故談話
      紀錄表時，亦自承當時其見右前方路旁有人舉手招攔，乃打右轉方向燈後緩慢
      自第二車道切換至第三車道（即慢車道），右後視鏡遂遭告訴人所騎乘、後方
      直行之重型機車碰撞等語，員警據其供述製作之道路交通事故調查報告表上車
      輛行向部分亦載明Ａ車（即被告所駕車輛）係自臺北市○○○路○段平面道路
      第二車道變換至第三車道（即慢車道），有交通事故談話紀錄表、調查報告表
      附卷可稽，該等交通事故談話紀錄表、調查報告表並均經被告親自簽名、捺指
      紋確認，此經被告當庭辨識後坦認無訛，衡諸常情，被告製作交通事故談話紀
      錄表、調查報告表時，距事故發生未久，其對事故發生過程記憶應甚為清晰、
      正確，所述事故經過亦較無經潤飾、刪改之可能，且該紙談話紀錄表係在仁愛
      醫院製作，前已提及，員警亦無可能對被告為強暴、脅迫、利誘、詐欺、疲勞
      訊問或其他不正之方法，參諸告訴人所乘機車碰撞後倒地在地面所留刮地痕長
      約三‧八公尺，且係自慢車道中間、距路旁一‧八公尺處起由西南向東北方向
      延伸至路旁，有道路交通事故調查報告表可考，亦符合前開告訴人指訴情節及
      被告談話紀錄表自白事故經過，是被告於九十年九月四日交通事故談話紀錄表
      之自白與事實相符，應堪採信。
    ２又被告與告訴人素不相識，並無任何故舊親誼，此經被告、告訴人供陳明確，
      被告焉有可能為免告訴人遭員警開單舉發而為對自身不利之陳述、冒民事賠償
      責任之風險並陷自身於業務過失傷害刑責？且證人即當日到場處理並製作交通
      事故調查報告表、談話紀錄表之臺北市政府警察局大安分局交通分隊員警莊崑
      頌亦於檢察官偵訊時到庭證稱：被告係自承原在內線車道行駛，見有人招攔而
      打方向燈後向路旁靠，遭告訴人所乘機車撞擊，證人檢視被告所駕車輛發現右
      後視鏡上有後往前之刮痕、與雙方所述吻合，其乃依據雙方陳述及現場狀況製
      作談話紀錄表、繪製調查報告表，被告並無陳稱為免告訴人遭開單舉發而為不
      利自身之不實陳述情形，而證人亦與被告素不相識、無任何宿怨仇隙，此為被
      告所不爭執，衡情證人應無羅織誣陷被告之可能或必要，況被告於檢察官偵訊
      及本院審理中猶一再陳稱告訴人不長眼睛想死撞擊其所駕車輛云云，拒絕賠償
      告訴人所受損害，並於遭員警開單舉發後旋即表示不服、進而對告訴人提出誣
      告告訴，對大安分局局長蔡燈源、裁決所所長鄭佳良及檢察長施茂林提出告訴
      ，有告訴狀、臺灣臺北地方法院檢察署甲○茂月九十二偵一一四字第二九七四
      號函可參，其漠視他人身心傷害及痛苦甚明，其辯稱係為免告訴人遭員警開單
      舉發，始於該次警訊時與員警議妥為該等不利自身之不實記載云云，顯與常情
      有違，委無可採。
（三）按汽車在雙向四車道行駛，變換車道時，應讓直行車先行，並注意安全距離，
      道路交通安全規則第九十八條第一項第六款定有明文。本件被告於九十年九月
      四日下午四時十分許，駕駛車牌號碼Ｖ五－六八一號營業用小客車，沿臺北市
      ○○○路一段平面道路第二快車道由南向北方向行駛，行近該路段三一九號前
      約四公尺處，當時天氣晴、日間自然光線、視距良好、市區○○道路乾燥、平
      直、無缺陷及障礙，依其智識、能力又無不能注意之情事，業如前述，被告竟
      因見路旁有人招攔，即貿然向右擬變換車道至慢車道停靠載客，適告訴人騎乘
      車牌號碼ＢＣＱ－０五三號重型機車同向在被告所駕車輛右側慢車道直行，見
      狀閃煞不及，告訴人所乘機車左側遂與被告所駕車輛右側後視鏡發生碰撞，告
      訴人因而人車倒地，受有左手掌一×一公分挫傷、左手肘三×二公分挫傷、左
      膝六×六公分挫傷、左手拇指近端指節嵌入式脫臼之傷勢，被告有疏未注意安
      全距離、讓直行車先行之過失甚明，且其過失行為與告訴人之傷勢間，有相當
      因果關係，臺北市車輛行車事故鑑定委員會、臺北市政府交通局亦同此認定，
      有臺北市車輛行車事故鑑定委員會北鑑審字第九一三００三九八００號覆函暨
      鑑定意見書、附圖、臺北市政府交通局北市交五字第０九一三一五五八三００
      號覆函暨覆議意見書附卷可資佐憑。
（四）綜上所述，本件事證已臻明確，被告所辯要屬卸責、避就之詞，洵無足採，其
      犯行已堪認定，應依法論科。
三、被告為營業用小客車司機，負責駕駛營業用小客車載運乘客，為從事駕駛業務之
    人，是核其所為，係犯刑法第二百八十四條第二項前段從事業務之人因業務上過
    失傷害人罪。被告於肇事後，於警員前往現場及醫療院所處理時，不逃避接受裁
    判而當場向警員自首、承認為肇事人而願接受裁判，此經本院職權查證屬實，有
    臺北市政府警察局交通警察大隊自首調查報告表可參，被告對於有權偵查犯罪之
    機關尚不知犯罪事實及犯罪人之前自首而願接受裁判，應依刑法第六十二條前段
    之規定減輕其刑。爰審酌本件被告有業務過失致死、票據法、妨害自由等前科，
    素行不良，有臺灣高等法院被告全國前案紀錄表可佐，於犯罪後自首接受裁判，
    但事後猶否認犯行、飾詞狡辯、未見悔意反省，且自事故發生迄今已近二年猶拒
    不賠償告訴人所受損害，甚且對告訴人提出誣告告訴，漠視告訴人身心痛苦，犯
    後態度惡劣，並當庭揚言如判其輸將告法官、檢察長，曾有法官私下開庭向其保
    證將判其贏云云等一切情狀，量處如主文所示之刑，並諭知易科罰金之折算標準
    ，以資懲儆。
據上論斷，應依刑事訴訟法第二百九十九條第一項前段，刑法第二百八十四條第二項
前段、第六十二條前段、第四十一條第一項前段，罰金罰鍰提高標準條例第一條前段
、第二條，判決如主文。
本案經檢察官呂朝章到庭執行職務。
中      華      民      國    九十二    年      八      月      一      日
                                  臺灣臺北地方法院交通法庭
                                          法  官  洪  文  慧
右正本證明與原本無異。
如不服本判決，應於判決送達後十日內向本院提出上訴狀（應抄附繕本）。告訴人或
被害人如對於本判決不服者，應具備理由請求檢察官上訴，其上訴期間之計算係以檢
察官收受判決正本之日期為準。
                                          書記官  江  虹  儀
中      華      民      國    九十二    年      八      月      一      日


司法院資訊處製作；財團法人民間司法改革基金會備份。
